【裁判字號】    97,訴,1677
【裁判日期】    990202
【裁判案由】    違反槍砲彈藥刀械管制條例等
【裁判全文】
臺灣屏東地方法院刑事判決              97年度訴字第1677號
公  訴  人  臺灣屏東地方法院檢察署檢察官
被      告  戊○○
選任辯護人  柳聰賢律師
被      告  甲○○
指定辯護人  本院公設辯護人丙○○
上列被告因違反槍砲彈藥刀械管制條例等案件，經檢察官提起公
訴（97年度偵字第6781號）本院判決如下：
    主  文
甲○○共同殺人未遂，處有期徒刑伍年陸月，扣案之仿BERETTA
廠92FS型改造手槍壹支（含彈匣壹個，槍枝管制編號：00000000
00號）及未扣案之改造手槍壹支沒收；又共同未經許可，持有可
發射子彈具有殺傷力之改造手槍，處有期徒刑年陸月，併科罰
金新臺幣拾萬元，罰金如易服勞役，以新台幣壹仟元折算壹日，
扣案之仿BERETTA 廠92FS型改造手槍壹支（含彈匣壹個，槍枝管
制編號：0000000000號）及未扣案之改造手槍壹支沒收。應執行
有期徒刑捌年，併科罰金新台幣拾萬元，罰金如易服勞役，以新
台幣壹仟元折算壹日，扣案之仿BERETTA 廠92FS型改造手槍壹支
（含彈匣壹個，槍枝管制編號：0000000000號）及未扣案之改造
手槍壹支沒收。
戊○○無罪。
    事  實
一、甲○○於民國97年5 月15日於屏東縣萬丹鄉○○村○○○街
    131 巷57號其友人林河州住處聊天時，遭丁○○、乙○○及
    另2 名不詳姓名年籍之人分持球棒、熱熔膠管毆打，致頭部
    受傷而送醫，因而懷恨在心，其為報復，於97年9 月6 日19
    時許，搭乘高鐵自桃園南下與其父吳小林、其兄吳曜宏於屏
    東會合，並共同計劃於翌日前往殺害丁○○、乙○○報仇洩
    忿。甲○○明知具殺傷力改造手槍及制式子彈均為違禁物，
    非經中央主管機關許可，不得持有，竟與其父吳小林及其兄
    吳曜宏（該2 人經不起訴處分確定）共同基於非法持有改造
    手槍、制式子彈及殺人之犯意聯絡，於97年9 月7 日上午6
    時30分許，先由吳曜宏前往吳小林友人王秀卿住處，以搬東
    西使用為由，向不知情之王秀卿借得車號6000-JG 號馬自達
    廠牌之黑色休旅車後返回其與甲○○、吳小林位於屏東縣萬
    丹鄉○○村○○路42號之住處後，再於同日上午8 時許，與
    吳小林、吳曜宏共同持有具殺傷力可發射子彈之仿貝瑞塔(B
     ERETTA)廠92FS型半自動改造手槍改造手槍1 支（含彈匣壹
    個，槍枝管制編號：0000000000號，內裝填有具殺傷力、口
    徑9m m制式銅包子彈3 顆），及另支亦具殺傷力，型號、廠
    牌不詳之改造手槍（內裝填有具殺傷力、口徑9mm 制式銅包
    子彈1 顆），由甲○○駕駛上開休旅車，吳小林與吳曜宏分
    持上開2 支改造手槍及子彈，分別坐於副駕駛座及左後乘客
    座，共同前往丁○○所開設位於屏東縣萬丹鄉○○村○○街
    ○ 段156 號之福慧生命禮儀公司（下稱福慧公司）。甲○○
    抵達該處時，為確認丁○○、乙○○有無在內，遂先在該處
    緩緩繞行約20分鐘，於同日上午8 時20分左右，自乘客座旁
    半開啟之車窗見丁○○及乙○○坐於該處客廳，旋即停車，
    吳小林、吳曜宏亦分持上開2 支手槍下車朝屋內查看，再次
    確認係丁○○及乙○○無誤後，即朝丁○○、乙○○所坐之
    方向連續射擊4 槍，丁○○、乙○○見狀乃低身朝屋後廚房
    處逃逸。吳小林、吳曜宏所擊發之4 槍僅射穿客廳玻璃門、
    鐵捲左下方門柱、廚房及客廳之間連接木質地板處，未擊中
    丁○○及乙○○而未遂。吳小林、吳曜宏開槍後隨即返回上
    開車輛，由在旁等待之甲○○接應後載離現場，並一同前往
    屏東縣萬丹鄉灣內村井仔頭高屏溪河床地，且為故佈疑陣，
    讓偵查機關誤認只有1 人持槍犯案，而僅將上開1 支改造手
    槍與彈匣（即扣案之仿BERETTA 廠92FS型改造手槍，槍枝管
    制編號：0000000000號）埋在該河床地旁鐵皮屋外之土地內
    。嗣警方據報對吳曜宏、吳小林之手機實施通訊監察，循線
    得知甲○○、吳曜宏、吳小林之藏匿地而前往桃園縣平鎮市
    ○○路289 巷6 號及桃園縣平鎮市○○路215 號前將其3人
    拘提到案。並於案發現場扣得已擊發之彈殼4 個、彈頭2 顆
    、子彈碎片1 個，及至上開高屏溪河床地鐵皮屋外扣得改造
    手槍1 支（槍枝管制編號：0000000000號）。
二、案經屏東縣政府警察局屏東分局報告台灣屏東地方法院檢察
    署檢察官偵查起訴。
    理  由
甲、程序方面
一、按被告以外之人於偵查中向檢察官所為陳述，除顯有不可信
    之情況者外，得為證據，同法第159 條之1 第2 項定有明文
    。偵查中對被告以外之人（包括證人、鑑定人、告訴人、被
    害人及共同被告等）所為之偵查筆錄，或被告以外之人向檢
    察官所提之書面陳述，性質上均屬傳聞證據。惟現階段刑事
    訴訟法規定檢察官代表國家偵查犯罪、實行公訴，依法其有
    訊問被告、證人及鑑定人之權，證人、鑑定人且須具結，而
    實務運作時，檢察官偵查中向被告以外之人所取得之陳述，
    原則上均能遵守法律規定，不致違法取供，其可信度極高，
    職是，被告以外之人前於偵查中已具結而為證述，除反對該
    項供述得具有證據能力之一方，已釋明「顯有不可信之情況
    」之理由外，不宜遽指該證人於偵查中之陳述不具證據能力
    。查證人丁○○、乙○○、吳小林、吳曜宏、許曜仁、王秀
    卿於偵查中之供述，業經具結，有證人結文6 紙在卷可按，
    ，審理中亦予被告行使對質詰問權之機會，已顯無任何顯不
    可信之情況，依前開規定，上開證人在檢察官前所為證述筆
    錄，自得作為本案證據使用。
二、按被告以外之人於檢察事務官、司法警察官或司法警察調查
    中所為之陳述，與審判中不符時，其先前之陳述具有較可信
    之特別情況，且為證明犯罪事實存否所必要者，得為證據，
    刑事訴訟法第159 條之2 定有明文。所謂「較可信之特別情
    況」之情形，亦應就前後陳述時之各種外部情況進行比較，
    以資決定何者外部情況具有可信性。若陳述係在特別可信之
    情況下所為，則虛偽陳述之危險性即不高，雖係審判外陳述
    ，或未經被告反對詰問，仍得承認其有證據能力。本件證人
    乙○○、丁○○於警詢中證述關於案發當天被告戊○○及證
    人吳小林是否有前往開槍一事，與本院審理中所為證述不符
    ，而本院審酌其等警詢筆錄製作時點僅距案發時點5 小時，
    記憶應較為清晰，且其等所證各情均無出入，應無捏造之跡
    象，且證人丁○○於本院審理時就被告甲○○、吳小林有無
    到場開槍等情均證稱「不清楚」、「忘記了」云云，並再三
    強調與其先前在地檢署所證為準（本院卷三第137 頁反面、
    第139 頁），顯為排除警詢所為對被告甲○○及證人吳小林
    不利之供述，已有可疑，復又供稱在地檢署所證何事亦忘記
    云云（見本院卷三第138 頁），證詞前後反覆，況持槍殺人
    罪刑甚重，警詢過程當時，被告及證人吳小林並未在場，不
    易有所顧忌，而迴避不利被告甲○○及證人吳小林、吳曜宏
    之陳述，基此，證人乙○○、丁○○於警詢中所為證述關於
    證人吳小林、吳曜宏有無涉案一事，客觀上應較本院審理時
    具有較可信之特別情況，且亦為證明犯罪事實存否所必要，
    依上揭規定，其等於警詢中之證言自有證據能力。
三、再按被告以外之人（包括證人、鑑定人、告訴人、被害人及
    共同被告等）於審判外之陳述雖不符前4 條之規定，而經當
    事人於審判程序同意作為證據，法院審酌該言詞陳述或書面
    陳述作成時之情況，認為適當者，亦得為證據，刑事訴訟法
    第159 條之5 第1 項定有明文。立法意旨在於傳聞證據未經
    當事人之反對詰問予以核實，原則上先予排除。惟若當事人
    已放棄反對詰問權，於審判程序中表明同意該等傳聞證據可
    作為證據；或於言詞辯論終結前未聲明異議，基於尊重當事
    人對傳聞證據之處分權，及證據資料愈豐富，愈有助於真實
    發見之理念，且強化言詞辯論主義，使訴訟程序得以順暢進
    行，上開傳聞證據亦均具有證據能力。查本院所引用下列被
    告以外之人於審判外之陳述，屬傳聞證據，惟被告2 人及辯
    護人均已知上述證據均為傳聞證據，然於本院準備程序中同
    意做為本案證據，本院審酌上開證據作成時之情狀，並無違
    法或不當等情形，認為以之作為本案之證據亦屬適當，依上
    開規定，自具證據能力。
乙、實體方面
壹、有罪部分
一、訊據被告甲○○矢口否認有何持槍殺人犯行，辯稱：「我只
    是要拿鐵棍去找丁○○理論，我不知道有槍，也沒有要殺丁○○」云云，經查：
(一)、被告甲○○於97年9 月6 日19時許自桃園搭乘高鐵南下屏東
    與證人吳小林、吳曜宏會合，並於案發時駕駛該休旅車到案
    發現場一節，業據被告甲○○於偵訊中供承屬實（見偵卷第
    60頁）。而證人丁○○遭被告甲○○夥同吳小林、吳曜宏持
    槍射擊等情，已據其於警詢中證稱：「97年9 月7 日上午約
    至8 時20分許，突然駛來1 部黑色馬自達自小客車6000-JG
    號停在公司外面，車內下來兩位男子各持1 把手槍往店內查
    看，看到我和乙○○在店內坐在沙發上即朝店內開槍，我和
    乙○○見到兩名男子持槍要朝我們射擊時，我和乙○○立即
    蹲下來並往後方逃逸，黑色馬自達自小客車6000-JG 號共乘
    坐3 人，分別由乘客座及左後座下來兩名男子，駕駛座之人
    留在車上未下車，我經由乘客座窗戶開啟時我有親眼看到黑
    色馬自達自小客車駕駛人是甲○○，由乘客座下車持槍之人
    是吳小林、左後座下來之男子是吳曜宏」等語（見警卷第33
    頁），於偵訊中證稱：「我有看到在駕駛座上的是甲○○」
    等語，並於本院審理時證稱：「我看到一台車子，看到吳曜
    宏拿槍下車」等語（見本院卷三第138 頁反面），核與證人
    乙○○於警詢中所證：「於97年9 月7 日約上午8 時20分在
    屏東縣萬丹鄉○○街○段156 號，當時我與丁○○在店內一
    樓聊天，我發現有一輛黑色休旅車緩緩駛到店門前，該車右
    前車窗有開啟約10幾公分，我發現該車由甲○○駕駛並向店
    內察看，然後即停在店門前，吳小林從右前座下車，吳曜宏
    左後座下車，2 人各持一把手槍，未說一句話，即由店外朝
    向我及丁○○開槍發射3 、4 發子彈，我及丁○○即往房屋
    後方逃逸躲避，吳小林持一把黑色手槍是何手槍廠牌規格我
    不知道，吳曜宏所持槍械只知道是手槍，2 人均有開槍」等
    語（見警卷第36至37頁），及本院審理所證：「我有看到甲○○開車」等情相符（見本院卷二第141 頁），並有警方受
    理類案件紀錄表可稽，且案發前上開休旅車係緩緩駛近證人
    丁○○、乙○○所在之處，業如上述，是此等行為應足令證
    人丁○○、乙○○2 人提高警覺而特別注意，而吳曜宏身高
    190 公分、體重高達100 多公斤，特徵明顯，而案發時為日
    間，天氣為晴天，證人丁○○及乙○○當時所坐之處離開槍
    之人距離亦僅有6 至10公尺等情，業據證人丁○○、乙○○
    分別於本院審理時證述明確（見本院卷二第141 頁反面、卷
    三第138 頁反面），是依上各情，證人2 人當不致有誤認或
    錯看之理。從而，被告甲○○於97年9 月7 日上午8 時30分
    許，駕駛車號6000-JG 號休旅車搭載證人吳小林、吳曜宏，
    前往證人丁○○所開之福慧公司，推由證人吳小林、吳曜宏
    自該車下車後朝證人丁○○、乙○○開槍射擊之事實，應無
    疑義。
(二)、證人丁○○、乙○○曾於97年5 月15日夥眾毆打被告甲○○
    及其友人林河州、施佳宏、莊翰昌，致被告甲○○及友人受
    傷送醫住院診治，至今仍就此傷害事件洽談和解事宜一節，
    業據被告甲○○供承在卷，核與證人林河州、施佳宏、莊翰
    昌於警詢時證述情節相符，並經證人丁○○、乙○○於本院
    審理證稱其等與被告甲○○有過糾紛一事屬實（見97年度他
    字第1179號卷第52至55頁、第60至62頁、第63至65頁、本院
    卷二第143 頁反面、卷三第138 頁反面），復有國軍高雄總
    醫院附設屏東民眾診療服務處98年7 月31日、醫福字第
    098000 0086 號函暨病歷影本1 份在卷可查（見本院卷二第
    80至89頁），而被告甲○○於偵訊中供稱：「我從桃園搭車
    回來，就是要準備報仇」等語（見偵卷第60頁），證人吳小
    林亦於警詢中亦證：「我知道小孩子打架事屬平常，但對方
    打錯我兒子，之後我有叫人去跟對方說，但對方說打壞物品
    要賠，但打傷人的事，他不會賠，我聽了之後覺的對方很可
    惡，連來探望都沒有，覺得他們很不應該」等語（見警卷第
    6 頁），益證被告甲○○及其父兄對此積怨已深，其等有開
    槍報復之動機無誤。
(三)、證人吳曜宏於97年9 月7 日上午6 時許，向證人王秀卿借得
    上開車號6000-JG 號休旅車，旋於同日上午9 時許返還一事
    ，業據證人王秀卿於警詢及偵查中證述明確（見警卷第39至
    40 頁 、偵卷第67頁），雖證人吳曜宏於警詢中證稱：「我
    是我開們家的車子去和她換的，因為我家車子快要沒有機油
    了，而我要到台南載我女朋友」云云，然證人王秀卿於警詢
    中證稱：「吳曜宏是以要搬東西為由向我借車，他是一個人
    徒步到我家裡向我借車，9 月7 日上午9 時許也是他一個人
    開車來還我」等語（見警卷第39頁反面），是證人吳曜宏所
    述前往借車方式、理由與證人所述明顯不符。而證人吳小林
    與證人吳曜宏、被告甲○○於案發後一同開車前往嘉義一事
    ，業據證人吳小林於偵訊中證述明確（見偵卷第31頁），其
    等自身車輛既足以供長途駕駛，可證並無機油耗盡情事，況
    汽車機油用罄，僅須添加即可，何須大費周章駕駛自己車輛
    前往他處向人借車使用？基此，被告甲○○、證人吳曜宏、
    吳小林不使用其等車輛，卻向他人借車，並於案發後立即返
    還，是其等借用他人車輛係為供做案之意圖甚明。
(四)、又案發當時係證人吳小林、吳曜宏分持1 支手槍下車開槍乙
    節，業據證人丁○○、乙○○證述如前，雖被告甲○○供稱
    證人丁○○亦有開槍還擊云云（見偵卷第29頁、60頁），然
    此為證人丁○○所否認，且現場所扣到之4 顆彈殼其中編號
    1 至3 號，其彈底特徵紋痕與扣案之改造手槍相吻合，認係
    由同一支槍枝所擊發（A 槍），另1 顆（編號4 ）之彈殼，
    其彈底紋特徵與前述彈殼（編號1-3 ）不相吻合，認係由另
    一槍枝（B 槍）所擊發；而編號1-3 之3 顆彈殼確係由扣案
    改造手槍（槍枝編號0000000000）所擊發等情，有內政部警
    政署刑事警察局97年10月30日、刑鑑字第0970141913號槍彈
    鑑定書及該局98年4 月13日刑鑑字第0980037699號函文各1
    份在卷足按（見本院卷一第233 頁、97年度偵字第6781號卷
    第79至80頁），是案發當時確有2 支手槍擊發，此與證人丁○○、乙○○警詢所述當時係吳小林、吳曜宏下車開了3 、
    4 槍之情形相符，並經報案紀錄表記載：「丁○○店家係遭
    吳小林及吳曜宏持槍射擊」等情屬實（見警卷第60頁）。又
    證人丁○○在突遭攻擊，為免遭子彈擊中，應會立即在屋內
    尋找遮蔽物並伺機逃離危險區域，在慌亂危急之時，若欲前
    往藏槍處持槍反擊，亦非立即可為之事，而證人吳小林、吳
    曜宏於開槍後即由在旁接應之被告甲○○搭載離去，過程應
    甚為短暫，證人丁○○當不可能有時間取槍反擊，事後檢視
    證人王秀卿所有之上開休旅車亦未留下任何遭射擊之痕跡，
    據此，本件所扣得之4 顆彈殼，應係由證人吳小林、吳曜宏
    分持手槍開槍射擊所遺留無誤。
(五)、扣案之手槍（槍枝管制編號0000000000），經送鑑結果認係
    改造手槍，由仿BERETTA 廠92FS型半自動手槍製造之槍枝，
    換裝土造金屬槍管而成，擊發功能正常，可供擊發適用子彈
    使用，認具殺傷力；而案發地點所採得之彈頭2 顆、彈殼3
    個（即編號1 至3 ），均係已擊發撞擊變形之口徑9mm 制式
    銅包衣彈頭，有上開鑑定書在卷可按，上述鑑驗結果係檢驗
    機關本於專業知識及以精密儀器或科學檢驗方法所得之結論
    ，自可憑信；而該3 顆彈殼係扣案手槍所擊發，業俱上述，
    是該3 顆彈殼擊發前之子彈當具有殺傷力至明。此外，扣案
    編號4 之彈殼為另1 支未扣案之手槍所擊發，亦為口徑9mm
    制式彈殼，有上開內政部警政署刑事警察局槍彈鑑定書在卷
    可稽，該編號4 之彈殼既為制式子彈且可供另1 支手槍擊發
    ，二者可相互為用，當可認定該子彈及未扣案之手槍枝，亦
    均具有殺傷力。又該手槍既未扣案，然參酌上開已扣案者係
    改造手槍及罪疑唯輕之原則，本院認定該未扣案者亦係改造
    手槍，併此指明。
(六)、被告甲○○雖辯稱其原係攜球棒前往理論，不知車內同行之
    人持有槍彈，亦無殺人意思云云，然被告甲○○駕駛休旅車
    到達案發地點時，即由證人吳小林、吳曜宏分持手槍下車射
    擊，業俱上述，其等並無持棍棒到場之情，況被告甲○○若
    本意僅在持棍棒前往理論，何以其到達案發地點時竟未一同
    下車，反坐於駕駛座等待，此與攜帶棍棒前去理論之情相違
    ，且槍擊犯案，以迅速俐落為要，若由持槍下手之人再返回
    車輛駕車，不但會使逃離之時間遭無謂之拖延，並有事情生
    變之風險，被告甲○○搭載其父兄前往案發地點，並於開槍
    時在旁等待，並於射擊後迅速駕車離去，可證其3 人事前即
    已謀議由被告甲○○負責接應之角色；參以案發後其將槍枝
    埋於高屏溪河床處，為警拘提到案後復帶同警方前往埋槍處
    取槍等情，可見其自始即參與涉入本案情節，其辯稱其僅要
    前往理論，不知車內人員持有槍彈云云，自無可取。
(七)、雖證人丁○○於本院審理時證稱：本案開槍者為被告戊○○
    及證人吳曜宏；證人乙○○則證稱：當時係甲○○開車，另
    外有2 個人下車，但不知是誰云云。然其等上開所述明顯與
    其警詢所證不符，且證人乙○○既可看清楚車內之駕駛者，
    對近距離之開槍者，卻稱不知是誰云云，殊有違情理，是證
    人乙○○嗣翻異前詞，改稱不知下車開槍者係何人云云，核
    係迴護證人吳小林、吳曜宏之詞。又證人丁○○於本院審理
    時，已與證人吳小林達成和解，和解內容為「三、乙方（即
    丁○○）確認只有戊○○開槍，甲○○並未開槍，當時乙方
    不在屋內」等語，有和解書1 紙在卷可參（見本院卷二第49
    頁），惟證人丁○○當時係在場為不爭之事實，其等竟刻意
    扭曲事實真相，將此列入和解事項，證人丁○○到庭亦依上
    開和解內容為有利吳小林之證述，足認其受有外力之影響而
    為證人吳小林有利之證詞，其此部分之證詞，亦非可取。
(八)、本件被告所持以作案之槍彈均具有殺傷力一事，業如上論，
    而本件擊發子彈3 處彈著位置分別在玻璃門右下方、鐵捲門
    柱左下方、案發處內客廳及廚房之間地板所舖設之木板上乙
    節，有到場處理員警所製作之現場手繪圖及現場照片在卷足
    憑（見本院卷二第31頁），為證人丁○○、乙○○案發時所
    在之處，又被告甲○○於本院審理時供稱我們在那邊繞了半
    小時，目的為了確認丁○○是不是在裡面等語（見本院卷一
    第19、192 頁），證人丁○○於警詢亦證：「車內下來兩位
    男子各持1 把手槍往店內查看」等語（見警卷第33頁），是
    若其等意圖僅在警告或恐嚇，當可一到案發地點即開槍示威
    ，要無再次查看或確認證人丁○○在內之必要；而證人吳小
    林、吳曜宏在距離6 至10公尺之處開槍之情，業據證人丁○○、乙○○於警詢及本院審理時證述屬實（見本院卷二第
    142 頁），是證人吳小林、吳曜宏既分持具殺傷力之改造手
    槍朝被害人所在位置近距離連續射擊4 槍，顯有欲擊中人身
    之決意，且持殺傷力之手槍近距離朝人射擊，若擊中人身，
    足使令人造成死亡之結果，此為一般之常識，參以被告與被
    害人仇怨已深，且詳為作案計畫作案，復持雙槍近距射擊，
    足見其殺意甚堅，其等有殺人犯意至明，被告所辯應不可採
    信，此外改造手槍1 支（槍枝管制編號：0000000000號）、
    彈殼4 個、已擊發之彈頭2 顆、子彈碎片1 個扣案可資佐證
    ，本案事證明確，被告上開犯行，應堪認定。至被告甲○○
    另聲請請求對證人丁○○實施測謊鑑定，惟被告甲○○既不
    否認其到案發現場，對證人丁○○測謊亦無與被告甲○○是
    否事前知悉其父兄攜槍之事實無關，是本院認案情已臻明瞭
    ，自無就此調查之必要，附此說明。
二、核被告甲○○持有改造手槍及制式子彈之行為，係犯槍砲彈
    藥刀械管制條例第8 條第4 項未經許可持有可發射子彈具殺
    傷力之改造手槍罪、同法第12條第4 項未經許可持有子彈罪
    ；其開槍殺人之行為，係犯刑法第271 條第2 項、第1 項之
    殺人未遂罪。查被告甲○○與其父兄事前謀議並分配犯罪行
    為，事後並駕借來車輛逃逸並於特定地點埋槍匿證，顯係有
    計畫性之犯案，且持槍朝他人方向近距離連續射擊，會造成
    他人死亡之結果，應係社會一般人所共知之事，是被告甲○○就殺人之事實，有確定故意，至為明確，公訴意旨認被告
    甲○○係本於不確定故意而為之，容有未洽。被告甲○○與
    證人吳曜宏、吳小林就上開犯行間，有犯意聯絡及行為分擔
    ，為共同正犯。又被告向被害人射擊4 槍之行為，係於密切
    接近之時地實施，侵害同一生命法益，各行為之獨立性極為
    薄弱，依一般社會健全觀念，在時間差距上，難以強行分開
    ，在刑法評價上，以視為數個舉動之接續施行，合為包括之
    一行為予以評價，接續犯，而論以一殺人未遂罪。被告以一
    持有行為持有2 支改造手槍（另支未扣案之手槍，依罪疑唯
    輕原則認係改造手槍）及4 顆制式子彈，係以一行為同時觸
    犯槍砲彈藥刀械管制條例第8 條第4 項之罪及同條例第12
    條第4 項之罪，應依想像競合犯之例，從一重論以未經許可
    持有可發射子彈具有殺傷力之改造手槍罪；被告以一開槍行
    為同時射殺證人丁○○、乙○○，係一行為觸犯2 罪名，亦
    為想像競合犯，論以一殺人未遂罪。公訴意旨未論及被告甲○○共同持有另支未扣案之改造手槍之犯行，惟此部分與上
    開持有子彈之行為，具有想像競合犯之裁判上一罪關係，為
    起訴效力所及，本院自應併予審理。被告甲○○、證人吳小
    林、吳曜宏已著手殺人行為，惟證人丁○○、乙○○倖未遭
    槍擊死亡而不遂，為未遂犯，應依刑法第25條第2 項規定，
    減輕其刑。被告甲○○所犯上開未經許可持有可發射子彈具
    有殺傷力之改造手槍罪及殺人未遂罪間，犯意各別、行為互
    殊，應予分論併罰。
三、爰審酌被告素行、係因舊怨而與其父兄持雙槍殺人，並連開
    4 槍，惡性匪淺，對社會治安危害非輕、惟念及其僅為接應
    之犯罪情節、年紀尚輕、生活狀況、教育程度為國中畢業，
    智識不高、事後否認犯罪又謀以他人頂罪（詳後述），態度
    非佳，惟念其已與本案與被害人丁○○達成和解等一切情狀
    ，分別量處如主文所示之刑，並就有期徒刑部分，定其應執
    行刑，及就罰金部分諭知易服勞役之折算標準。扣案被告行
    兇所用之改造手槍（槍枝編號:00000000000號），及未經扣
    案之改造手槍各1 支，係違禁物，而該未扣案者，並無證據
    證明滅失，均應依刑法第38條第1 項第1 款規定沒收；至扣
    案之彈頭2 個及、子彈碎片1 個、彈殼4 個（原為口徑9mm
    制式子彈4 顆）未經扣案之彈頭1 個，因已擊發而失卻違禁
    物之性質，另警方於97年10月2 日前往拘提被告甲○○時所
    扣得之彈頭3 顆、彈殼3 顆、手槍保險片1 片、彈殼勾2 個
    、撞針1 支、保險片插銷2 支、手槍彈簧3 個，均無證據證
    明與本案有何關連，自均無庸為沒收之諭知，併此指明。
貳、無罪部分
一、公訴意旨以：被告戊○○基於非法持有槍彈之犯意，於96年
    2 月底某日，在屏東縣萬丹鄉○○村路上，自一位綽號「阿
    猴」男子處，收受上開改造手槍（即扣案仿貝瑞塔廠，槍枝
    編號:00000000000號改造手槍) 及口徑9mm 制式子彈4 顆，
    以擔保其積欠被告戊○○新台幣1 萬元之債務。其收受後即
    將之包以塑膠袋，藏放在其屏東縣萬丹鄉○○村○○路42號
    住處後方田地內，97年9 月7 日上午8 時20分許，其因不滿
    丁○○前於97年5 月間糾眾毆傷其友人甲○○，竟夥同甲○○基於持槍殺人不確定故意，搭乘由甲○○所駕駛之車牌號
    碼6000─JG號休旅車，前往福慧公司尋仇報復，見丁○○坐
    在客廳沙發與乙○○聊天，甲○○即停車在旁接應，被告戊○○則持槍下車趨近公司走廊，朝丁○○、乙○○射擊4 槍
    後返回車內逃離現場，因認其涉犯槍砲彈藥刀械管制條例第
    8 條第4 項未經許可持有可發射子彈具殺傷力之改造手槍罪
    、同法第12條第4 項未經許可持有子彈罪、刑法第27 1條第
    2 項、第1 項之殺人未遂罪嫌等語。
二、犯罪事實應依證據認定之，無證據不得認定犯罪事實；次按
    不能證明被告犯罪者，應諭知無罪之判決，刑事訴訟法第15
    4 條第2 項、第301 條第1 項分別定有明文。又事實之認定
    ，應憑證據，如未能發現相當證據，或證據不足以證明，自
    不能以推測或擬制之方法，為裁判基礎；且認定不利於被告
    之事實須依積極證據，苟積極證據不足為不利於被告事實之
    認定時，即應為有利於被告之認定；另認定犯罪事實所憑之
    證據，雖不以直接證據為限，間接證據亦包括在內，然而無
    論直接證據或間接證據，其為訴訟上之證明，須於通常一般
    之人均不致有所懷疑，而得確信其為真實之程度者，始得據
    為有罪之認定，倘其證明尚未達到此一程度，而有合理之懷
    疑存在而無從使事實審法院得有罪之確信時，即應由法院為
    諭知被告無罪之判決（最高法院40年台上字第86號、76年台
    上字第4986號判例意旨參照）。
三、公訴意旨認被告戊○○涉犯上開罪嫌，係以被告戊○○於警
    、偵訊之自白、同案被告甲○○之供述、證人丁○○、乙○○於偵訊中之證述、現場照片72幀、槍彈鑑定報告書2 份、
    扣案物品為其主要論據。訊據被告戊○○堅決否認有何持有
    槍彈及殺人未遂犯行，辯稱：我沒有持有槍彈，也沒到案發
    現場開槍，更沒有去埋槍等語。經查：
(一)、證人乙○○雖於偵訊中證稱其於案發時見到被告戊○○持槍
    朝屋內射擊，證人丁○○於本院審理時亦證稱其見到戊○○
    開槍云云，然證人乙○○、丁○○於警詢中證稱係證人吳小
    林、吳曜宏分持手槍下車開槍等情，並未提及被告戊○○持
    槍犯案之情事，有警詢筆錄在卷可稽；證人乙○○於本院審
    理時更證稱：「當天我有看到甲○○，戊○○有沒有在現場
    我不知道，我在現場沒有印象看到戊○○拿槍開槍」等語（
    見本院卷二第141 頁），證人丁○○於偵訊中亦未提及被告
    戊○○持槍行兇乙節，是被告戊○○案發時是否在場，已有
    疑義。況證人乙○○於本院審理時證稱案發時見到2 人下車
    開槍，證人丁○○於本院審理時亦證其見證人吳曜宏持槍射
    擊等情，核與其等在警詢所證情節大致相符，堪認其等警詢
    所證為可採，從而其等嗣後所述係被告戊○○開槍云云，核
    與事實不符，委無可取。
(二)、被告戊○○雖於警詢及偵訊中供稱其因97年5 月間，遭證人
    丁○○以槍托毆打，其因害怕始於案發前取槍前往云云，然
    其於97年5 月16日證人丁○○傷害案中所作製作之警詢筆錄
    均僅稱證人丁○○等人以球棒、熱熔膠管傷害，並未見證人
    丁○○以槍托毆打之情（見97年度他字第1179號卷第57頁）
    ，是其持槍以圖自保之意已難成立。又同案被告甲○○雖供
    稱其與被告戊○○於97年5 月間遭證人丁○○及乙○○糾眾
    毆打，始與被告戊○○前往理論，被告戊○○亦因此攜槍前
    往尋仇云云。然查，證人施佳宏於警詢中證稱：「97年5 月
    15 日22 時30分許，丁○○、及其友人龍仔、展仔還有一個
    我不知道名字的人，到我家持木棍及鐵管毆打甲○○、莊瀚
    昌、林河州，我知道甲○○頭部受傷很嚴重，目前在屏東空
    軍醫院就診」等語，證人莊瀚昌亦於警詢中證稱：「我於97
    年5 月15日22時40分許，在施佳宏住處被人毆打，我和甲○○、林河州都有受傷，並到屏東空軍醫院就診」等語（見97
    年度他字第1179號第61、64頁），依上開證人所述，被告戊○○並無遭毆打一事，且被告戊○○並無在屏東空軍醫院就
    醫之紀錄，亦有國軍高雄總醫院附設屏東民眾診療服務處（
    即前屏東空軍醫院）98年8 月11日醫福字第0980000091號函
    文在卷可考（見本院卷二第108 頁），是被告戊○○既無遭
    證人丁○○及乙○○毆打之情，自無前往尋仇之動機。
(三)、又被告戊○○對案發前一晚如何與同案被告甲○○約定前往
    尋仇一事，先後供述不一（見偵卷第27頁、本院卷第83頁）
    ，且其於警詢時就開槍過程，先則供稱係朝向地上開槍，經
    警提示照片檢視後，始改稱係對大門開槍，有本院勘驗筆錄
    可按（本院卷三第82頁反面），若被告戊○○確係有開槍行
    為，何以對射擊方向及子彈擊中之彈著點均不清楚。又被告
    戊○○對案發係由何人主導將槍埋在高屏溪河床亦有所出入
    ，復在警詢中對案發後之逃逸路線交代不清，供詞反覆不定
    ，亦未提及曾前往找證人吳小林求援商討對策乙情，有本院
    勘驗筆錄可參（本院卷三83頁），是上開警、偵訊之自白具
    有瑕疵，自難以此為其不利之認定。
(五)、公訴意旨雖認被告戊○○於96年2 月間，因綽號「阿猴」之
    人之質押而持有扣案改造手槍。然查，被告戊○○於警詢中
    對於扣案槍枝之來源及收受槍枝之對價、時點均交代不清，
    其對槍枝之型號、廠牌亦係在警方提示槍枝時，始依循員警
    之問題而被動回答乙情，有本院勘驗筆錄可稽（見本院卷三
    第80頁反面），且其警詢中供承：「阿猴欠我3 、4 萬元，
    所以他在3 年前把槍拿來給我的」云云，就取得槍枝之情節
    ，更與其在偵訊中所供稱：「槍枝是96年2 月底我有位綽號
    阿猴的朋友拿給我的，因為當時他欠我1 萬元」等情不符，
    又其自承該槍枝係綽號「阿猴」之人於案發3 年前所質押，
    其對該槍枝應至為熟悉，何以在警詢對槍枝特徵支吾其詞、
    含混不清；況其於96年間尚因出賣帳戶予詐欺集團而為本院
    以97年度簡字第1426號判處有期徒刑4 月，復因無力繳交易
    科罰金數額而入監執行，有其前科紀錄、台灣屏東地方法院
    檢察署檢察官指揮書在卷可稽（見本院卷一第183 頁），是
    其既非經濟寬裕之人，何來資力借貸金錢予他人? 足認扣案
    改造手槍應非被告戊○○所有無誤。
(六)、本案於警方監聽鎖定同案被告甲○○及其父兄吳小林、吳曜
    宏涉案而前往桃園平鎮市其住所拘捕吳氏父子時，被告戊○○突向在場警員表示其有參與本件槍擊案等情，然警方並未
    懷疑被告戊○○有犯罪嫌疑，被告戊○○若有自首之意，何
    以延到警方前往拘捕吳氏父子時始為之，其此舉顯不合常理
    ，警方甚且認其有頂替之嫌（見偵卷第2 頁移送書）；而被
    告戊○○係受僱於同案被告甲○○之母所經營之KTV 店擔任
    服務生工作，食宿亦長期仰賴吳氏家人，其為圖報恩，即有
    為人開脫之頂替動機，況其嗣已翻異前供，改稱其並未持有
    槍械，亦未至現場開槍，嗣亦無埋槍等語，是其自白前後不
    一，頗有瑕疵，又查無其他補強證據足以佐證其自白，難以
    據此即為其不利之認定；另同案被告甲○○及證人丁○○、
    乙○○為不利於被告戊○○證述部分，亦有重大瑕疵，且與
    事實不符，顯不可採（本件確為吳氏父子3 人犯案，詳如上
    述有罪部分），復審酌公訴人所引其餘證據均不足以認定被
    告戊○○有上開犯行，其犯罪應屬不能證明，揆諸前揭說明
    ，自應為其無罪之諭知。
據上論斷，應依刑事訴訟法第299 條第1 項前段、第301 條，槍
砲彈藥刀械管制條例第8 條第4 項、第12條第4 項，刑法第11條
前段、第28條、第271 條第2 項、第1 項、第55條、第25條第2
項、第51條第5 款、第42條第3 項、第38條第1 項第1 款，判決
如主文。
中    華    民    國    99    年    2     月     2    日
本案經檢察官李秀玲到庭執行職務
                  刑事第二庭    審判長 法  官  黃國永
                                       法  官  簡光昌
                                       法  官  劉怡孜
以上正本證明與原本無異。
如不服本判決應於收受判決後10日內向本院提出上訴書狀，並
應敘述具體理由；其未敘述上訴理由者，應於上訴期間屆滿後
20日內向本院補提理由書（均須按他造當事人之人數附繕本）
「切勿逕送上級法院」。
中    華    民    國    99    年    2     月    6     日
                                       書記官  薛慧茹
槍砲彈藥刀械管制條例第8條
未經許可，製造、販賣或運輸鋼筆槍、瓦斯槍、麻醉槍、獵槍、
空氣槍或第4 條第1 項第1 款所定其他可發射金屬或子彈具有殺
傷力之各式槍砲者，處無期徒刑或5 年以上有期徒刑，併科新臺
幣1 千萬元以下罰金。
未經許可，轉讓、出租或出借前項所列槍枝者，處 5 年以上有期
徒刑，併科新臺幣 1 千萬元以下罰金。
意圖供自己或他人犯罪之用，而犯前二項之罪者，處無期徒刑或
7 年以上有期徒刑，併科新臺幣 1 千萬元以下罰金。
未經許可，持有、寄藏或意圖販賣而陳列第 1 項所列槍枝者，處
3 年以上10年以下有期徒刑，併科新臺幣700 萬元以下罰金。第
1 項至第3 項之未遂犯罰之。
槍砲彈藥刀械管制條例第12條
未經許可，製造、販賣或運輸子彈者，處1 年以上7 年以下有期
徒刑，併科新台幣500 萬元以下罰金。
未經許可，轉讓、出租或出借子彈者，處6 月以上5 年以下有期
徒刑，併科新台幣300 萬元以下罰金。
意圖供自己或他人犯罪之用，而犯前二項之罪者，處3 年以上10
年以下有期徒刑，併科新台幣700 萬元以下罰金。
未經許可，持有、寄藏或意圖販賣而陳列子彈者，處5 年以下有
期徒刑，併科新台幣300 萬元以下罰金。
第 1 項至第 3 項之未遂犯罰之。

司法院資訊處製作；財團法人民間司法改革基金會備份。
